【裁判字號】    97,簡上,155
【裁判日期】    970328
【裁判案由】    妨害風化
【裁判全文】
臺灣板橋地方法院刑事判決             97年度簡上字第155號
上  訴  人
即  被  告  乙○○
上列上訴人因妨害風化案件，不服本院96年度簡字第6337號中華
民國96年11月28日第一審判決（聲請簡易判決處刑案號：96年度
速偵字第1911號），提起上訴，本院管轄之第二審合議庭改適用
第一審通常程序審理，判決如下：
    主  文
原判決撤銷。
乙○○無罪。
    理  由
一、公訴意旨略以：被告乙○○係位於台北縣中和市○○路309
    號「景文書局」之負責人，竟基於公然陳列及散布猥褻文字
    之犯意，先於民國95年某時，向年籍姓名不詳之成年人，購
    入數目不詳，書名分別如附表所示等書刊，其內容為男女性
    交、愛撫、刺激挑逗等客觀上足以刺激或滿足性慾，並引起
    普通一般人羞恥或厭惡感之猥褻文字，並將上開書刊公然陳
    列在店內之書架上，以每本新台幣（下同）15元之價格，出
    租予不特定顧客。嗣於96年8 月19日16時55分許，為警在上
    址當場查獲，並扣得前開含有猥褻內容之色情書刊19本，因
    認被告涉犯刑法第235 條第1 項公然陳列及販賣猥褻文字罪
    嫌云云。
三、按犯罪事實應依證據認定之，無證據不得認定犯罪事實；不
    能證明被告犯罪者，應諭知無罪之判決，刑事訴訟法第154
    條第2 項、第301 條第1 項分別定有明文。又刑法第235 條
    第1 項之罪，其行為客體須為猥褻之文字、圖畫、聲音、影
    像或其他物品，始足當之。所稱之「猥褻」，乃一抽象不確
    定之法律概念，其定義、界限及判斷，會隨時代之演變、風
    俗之變易及閱者地域、生活背景之差異，而有所不同。鑑於
    該罪訂於刑法之「妨害風化」罪章，其立法目的在於保護社
    會善良風俗，防止破壞性道德之意旨，並兼顧其他法益（如
    言論出版自由等）之均衡維護，解釋「猥褻」一詞，非僅止
    於著眼其內容在客觀上是否足以刺激或滿足人之性慾而已，
    更應檢視該物之整體特性及目的，探究在現時之社會環境及
    一般人民觀感下，是否足以侵害性的道德感情，而有害於社
    會之善良風俗，此參照司法院大法官釋字第407 號解釋所揭
    示：「猥褻出版品，乃指一切在客觀上，足以刺激或滿足性
    慾，並引起普通一般人羞恥心或厭惡感而侵害性的道德感情
    ，有礙於社會風化之出版品而言。猥褻出版品與藝術性、醫
    學性、教育性等出版品之區別，應就出版品整體之特性及目
    的而為觀察，並依當時之社會一般觀念定之。又有關風化之
    觀念，常隨社會發展、風俗變異而有所不同，主管機關所為
    釋示，自不能一成不變，應基於尊重憲法保障人民言論出版
    自由之本旨，兼顧善良風俗及青少年身心健康之維護，隨時
    檢討改進」等語益明；另「前開刑法第235 條第1 項所謂散
    布、播送、販賣、公然陳列猥褻之資訊、物品，或以他法供
    人觀覽、聽聞行為，係指對含有暴力、性虐待或人獸性交等
    而無藝術性、醫學性或教育性價值之猥褻資訊、物品為傳布
    ，或對其他足以刺激或滿足性慾，而令一般人感覺不堪呈現
    於眾或不能忍受而排拒之猥褻資訊、物品，未採取適當之安
    全隔絕措施而為傳布，使一般人得以見聞之行為」，司法院
    大法官釋字第617 號解釋可資參照，故如所陳列之資訊或物
    品雖客觀上足以刺激或滿足性慾，但已採取適當之附加封套
    、警告標示或其他安全隔絕措施，而非一般人得以見聞，即
    不能遽論以刑法第235 條第1 項之罪。
四、公訴人認被告乙○○涉有上開罪嫌，無非係以被告於警詢及
    偵查中之供述、扣案之書籍19本、現場照片4 紙為其論據。
    訊據被告固不否認於上揭時間、地點，陳列扣案如附表所示
    之書籍，並以每本15元之價格出租予不特定人之事實，惟堅
    決否認有何妨害風化之犯行，辯稱：扣案之書籍均為合法出
    版品，內容雖有少部分描寫男女性交情節，但並未違反新聞
    局及中華民國出版品評議基金會所規範之限制級標準，且已
    依規定隔離陳設，並標示警告字樣，應不致構成犯罪等語。
    經查：
（一）扣案之書籍19本，封面均記有「限制級、未滿18歲者不得
      觀賞」等字樣，各約200 餘頁，其中夾雜數頁描述男女性
      交之情節，業據本院於97年3 月11日勘驗屬實，有勘驗筆
      錄1 份在卷可稽（本院卷第19頁），可知各書籍之內容係
      以敘述故事之劇情方式推演，間以少數篇幅描寫人物間之
      情慾及性愛過程等情，並未過度強調誇大男女性愛過程，
      與純粹描寫男女裸露性器官及交媾過程之色情書籍有別，
      依其整體特性及目的觀之，顯係提供正常滿18歲以上之人
      閱覽之娛樂性出版品。鑑於國內對於圖書及電影已採分級
      制，時下關於男女性愛情節之書刊及電影琳瑯滿目，甚至
      有線電視台於深夜播送或以鎖碼頻道（即須經解碼始得觀
      賞）播送情色節目，已為我國社會生活一般道德觀念普遍
      接受之實際情況，而扣案書籍僅係以敘述故事之劇情方式
      推演，間以文字描寫人物間之情慾及性愛過程，認依目前
      社會現況，尚未超脫一般正常人所能忍受之範圍，未因此
      而感到噁心、下流或有羞恥、厭惡之感，致侵害社會一般
      性的道德感情，難認有何危害社會善良風俗之虞。
（二）況被告所陳列之扣案書籍，均於封面加註「限制級，未滿
      18歲之人不得閱聽」之警告標示，如前所述，又被告已將
      上開書籍集中放置於同一書櫃一節，亦據證人即查獲警員
      甲○○於本院審理中證述明確（本院卷第18頁），顯見被
      告對於扣案書籍均已採取適當之警告標示及隔絕措施，依
      上揭說明，被告雖將附表所示之書籍陳列於書架以出租，
      但已採取適當之隔絕措施，故難認其上開所為成立刑法第
      235 條第1 項之罪。
（三）綜上所述，扣案書籍固有部分內容涉及男女性愛過程之描
      述，雖可使人觀後產生遐想、性衝動或性滿足，惟依其整
      體特性及目的觀之，客觀上未足使一般人因此感到噁心、
      下流或有羞恥、厭惡之感，致侵害社會一般性的道德感情
      ，而有危害社會善良風俗之虞，且被告對附表所示書籍已
      為適當之警告標示及隔離措施，從而，被告陳列及出租扣
      案書籍，核與刑法第235 條第1 項所定之要件未符。此外
      ，復查無積極證據足資證明被告有何妨害風化犯行，原審
      認被告涉犯上揭犯行，尚屬無據，上訴人即被告上訴為有
      理由，自應由本院將原判決予以撤銷，另為無罪之諭知。
      又本院管轄之合議庭既認被告應諭知無罪之判決，依刑事
      訴訟法第452 條、第451 條第4 項第3 款規定應以通常訴
      訟程序審判之，故將本案改依通常訴訟程序審理，並自為
      第一審判決，附此敘明。
據上論斷，應依刑事訴訟法第452 條、第455 條之1 第3 項、第
369 條第1 項、第301 條第1 項，判決如主文。
本案經檢察官陳旻源到庭執行職務。
中    華    民    國    97    年    3     月    28    日
                  刑事第十三庭  審判長法  官  李麗珠
                                      法  官  許映鈞
                                      法  官  俞秀美
此正本與原本無異。
如不服本判決，應於判決送達後10日內向本院提出上訴狀。
                                      書記官  謝怡貞
中    華    民    國    97    年    3     月    28    日
附表
1、桃色情人；2 、大膽休夫；3 、多金花魁；4 、逗弄水芙蓉
5 、貪色男人；6 、體育室情人；7 、保健室情人
8 、頂級專情猛男；9 、小俾撩情；10、禁果情人；
11、狂戀粉山櫻；12、吻了你就是我的；13、獵甜心
14、親愛的請娶我；15、甜蜜小櫻桃；16、調戲山野ㄚ頭
17、戲愛人；18、禁忌情人；19、風流相公我愛妳


司法院資訊處製作；財團法人民間司法改革基金會備份。
